臺灣板橋地方法院刑事判決　　　　　　　94年度訴緝字第54號
公　訴　人　臺灣板橋地方法院檢察署檢察官
被　　　告　丙○○
選任辯護人　乙○○律師
上列被告因毒品危害防制條例案件，經檢察官提起公訴（86年度
偵字第14323 號、第14428 號、第14532 號、第14605 號、第16
608 號、第22474 號、第25773 號），經臺灣臺北地方法院以87
年度訴字第813號移轉本院管轄，本院判決如下：
    主  文
丙○○販賣毒品未遂，處有期徒刑拾貳年。扣案之毒品海洛因（
總淨重柒伍點肆壹公克，包裝重壹點柒參公克）、內含海洛因之
殘渣袋參個（量微無法秤重）均沒收銷燬之。
    事  實
一、丙○○明知海洛因為肅清煙毒條例第2 條所定之毒品，不得
    擅自販賣、轉讓或持有，因其弟羅國楠（已於民國90年10月
    18日死亡）以電話向其表示在其住處置放一批海洛因無償供
    其販賣之用，竟基於意圖營利而販賣海洛因之犯意而收受，
    並於86年6 月16日不詳時間與甲○○約明，以貳兩海洛因新
    台幣（下同）30萬元之價格販售予甲○○，並約好於翌日即
    同年月17日當場交易，然未及賣出，即於同日上午1 時30分
    許在臺北縣永和市○○路○ 段91號前為警當場查獲，並自丙
    ○○身上扣得海洛因2 包（總淨重75.41 公克，包裝重1.73
    公克），並在上址查獲琺碼磅秤1 個、分裝之夾鏈袋139 個
    、內含海洛因殘渣袋3 個等物。
二、案經臺北市政府警察局內湖分局移送臺灣臺北地方法院檢察
    署檢察官偵查起訴。
    理  由
一、有關被告丙○○於警訊及偵查時之供述有證據能力：按被告
    之自白，非出於強暴、脅迫、利誘、詐欺、疲勞訊問、違法
    羈押或其他不正之方法，且與事實相符者，得為證據，刑事
    訴訟法第156 條第1 項有明文規定。雖被告辯護人為被告辯
    護稱：被告查獲當日經過警員徹夜搜索，又偵查單位未曾詢
    問被告是否願意接受夜間連續訊問即開始訊問，且筆錄上之
    記載與被告之供述不符，再承辦警員問案口吻造成被告內心
    極度恐慌與畏懼，至檢察官處亦復如此，有脅迫或利誘等不
    正方法取供之嫌，應無證據能力，並請求勘驗偵查錄音或錄
    影帶，或命檢察單位就被告自白之出於自由意志，指出證明
    之方法云云。惟按，刑事訴訟法第100 條之1 於87年1 月20
    日修正公佈，同年月22日生效，是自上開法條修正生效後，
    為保障司法之廉潔性與抑止違法偵查之發生為出發點，凡無
    急迫且經記明筆錄者，被告於訊問程序中未經全程錄音、錄
    影，而經被告抗辯筆錄內容與所陳述不合者，基於被告在刑
    事訴訟程序上應受保障之權利，為憲法第8 條第1 項正當法
    律程序保障內容之一，本於保障被告憲法上之權利及重視程
    序上之正義，固應認筆錄不具證據能力。惟在上開條文修正
    施行前所為之訊問，依當時有效施行之刑事訴訟法中，既無
    應全程連續錄音或錄影之規定，自不能因訊問未經錄音或錄
    影而認筆錄當然不具證據能力，核先敘明。經查，本院向臺
    北市政府警察局保安警察大隊調閱被告丙○○於86年6 月17
    日警詢錄音帶，經該警察大隊函覆稱：當時未製作訊問錄音
    帶，此有該警察大隊94年6 月15日北市警保大行字第094305
    06600 號函附卷可稽；又本院向臺灣臺北地方法院檢察署調
    閱86年偵字第14323 號卷宗及偵訊錄音帶，該檢察署回覆稱
    本件僅能提供影印卷宗而無錄音帶，因本件偵查中有多名被
    告，需查出原偵查卷及各名被告執行卷才有可能查到錄音帶
    等語，此有本院94年6 月21日辦理刑事案件電話記錄查詢表
    1 紙在卷可佐，從而，本院自無法勘驗被告於警詢及偵查中
    之錄音或錄影帶。惟衡諸前揭說明，本件既係在上開條文修
    正施行前所為之訊問，自不因無法勘驗偵查之錄音或錄影而
    當然認為該筆錄不具證據能力。再查，本案被告丙○○於86
    年6 月17日上午1 時30分許，為警查獲後，於同日上午11時
    接受警方詢問，該筆錄內容記載為一問一答之方式，警方問
    句用語平緩，該次筆錄並經被告丙○○本人親自閱覽無訛後
    始捺印簽名，有警詢筆錄一份在卷可稽（見臺灣臺北地方法
    院檢察署86年度偵字第14323 號偵查卷），且被告丙○○於
    同年月日下午10時20分許，經臺灣臺北地方法院檢察署檢察
    官第一次訊問時，就警詢時之內容表示實在；又警方在86年
    6 月23日借訊被告丙○○，借訊完畢後，檢察官詢問被告警
    詢是否屬實，被告亦表示實在、有看過筆錄、身體狀況沒有
    問題等語；復經檢察官於86年8 月2 日上午9 時30分許再次
    訊問被告丙○○時，被告丙○○亦堅稱警詢中所言實在等語
    ，上開事實有檢察官訊問筆錄3 份在卷可稽（見臺灣臺北地
    方法院檢察署86年度偵字第14323 號偵查卷）。從上開筆錄
    記載過程觀之，警方或檢察官皆是在日間詢問被告丙○○，
    並無被告所辯遭夜間疲勞訊問之情況，且從警詢及偵查之問
    句亦未見有任何脅迫或利誘之不法方法。又檢察機關與警察
    機關各有所司，被告在檢察官訊問時承認犯行，是否屬非任
    意性自白，端視該自白否出於被告之自由意思發動而定，與
    司法警察先前是否曾以不正之方法使被告為非任意性之自白
    ，並無必然之關聯。衡諸常情，被告若在警詢時受警方之脅
    迫而為陳述，在移送檢察署檢察官訊問時，已無繼續受警方
    脅迫之下，應可在檢察官前自由陳述其意見，豈會仍與警詢
    時為相同之陳述，且在事隔月餘之後（即從86年6 月17日起
    至同年8 月2 日間）檢察官再次詢問時，亦堅稱警詢之供述
    內容實在之理。被告丙○○雖辯稱：在檢察官訊問時，檢察
    官說伊母親帶伊小女兒向檢察官下跪求情，叫伊一定要說實
    話云云。惟所謂脅迫、利誘之不正方法，使被告為非任意性
    之自白，係取決於該脅迫、利誘提示是否具有強迫或誘發虛
    假自白之可能性，倘其根本不可能強迫或誘發虛假之自白，
    自無脅迫或利誘可言。本件販賣毒品之行為係情節重大之犯
    罪行為，檢察官縱使在訊問前，告知被告之親人有代為求情
    之情況，並命被告據實陳述，此亦是督促被告應據實陳述之
    意，而無脅迫或誘發被告就如此重罪為虛假自白。且查，臺
    灣臺北地方法院檢察署檢察官在86年6 月17日下午10時20分
    許訊問被告丙○○時，除有書記官、法警在場執行職務，同
    時亦有同案被告蔡鴻洲、吳惠美、施淑貞、嚴來福、白玉清
    、楊亦浩、甲○○、陳文智、俞正遠共10人在場，其餘被告
    均無表示受檢察官脅迫或利誘之情況，而證人甲○○在本院
    審理具結作證時，亦無提及當日檢察官訊問時有任何受檢察
    官脅迫或利誘之情事存在，被告丙○○空言受檢察官脅迫或
    利誘云云，顯係空言狡辯，不足採信。綜上所述，參互勾稽
    判斷，足認被告於警訊時之供述，並非出於強暴、脅迫、利
    誘、詐欺、疲勞訊問、違法羈押或其他不正之方法，則就與
    事實相符部分（詳如後述），依法自得作為證據，合先敘明
    。
二、訊據被告丙○○固坦承在86年6 月17日1 時30分許，在其住
    處樓下欲交付甲○○海洛因時為警當場查獲之事實，惟辯稱
    ：查獲當天晚上10點多羅國楠打電話交代說「阿朝」（即甲
    ○○之綽號）要拿錢來還，叫伊幫他找那包東西，大概12點
    多，「阿朝」說他已經在樓下，伊就拿東西下去，因為羅國
    楠說的地方伊知道大概在哪裡，且是放在自己自己家裡的東
    西，所以很快就找到了。甲○○打電話上來，伊才去拿這包
    東西，伊不知道裡面是什麼，伊沒有吸食毒品，當然也不可
    能販毒，甲○○為警查獲為獲得減刑之利益，與警員配合於
    上開時間打電話給被告，被告於不知情之情況下，基於幫忙
    之意，將羅國楠放於家中以塑膠袋包裝之物品下樓交付給甲
    ○○，隨即為警查獲云云。經查：
(一)、警方係於86年6 月17日1 時30分許，在臺北縣永和市○○路
    ○ 段91號前查獲被告丙○○涉嫌販賣毒品之犯行，先自被告
    丙○○身上起獲海洛因2 包，隨即前往被告丙○○位於臺北
    縣永和市○○路○ 段91號5 樓住處執行搜索，當場查獲琺碼
    磅秤1 組、分裝夾鏈袋139 個、內含海洛因殘渣袋3 個一節
    ，有臺北市政府警察局保大二中隊扣押證明筆錄1 紙在卷可
    稽。又扣案之白粉2 包，經送法務部調查局以化學呈色法及
    氣相層析質譜儀分析法鑑驗結果，均含第一級毒品海洛因成
    分，淨重75.41 公克，包裝重1.73公克，純質淨重59.01 公
    克，有該局鑑定通知書1 紙在卷可參。被告持有上開第一級
    毒品海洛因之事實，堪以認定。
(二)、被告丙○○在警詢時供稱：「（問：查獲之海洛因是何人所
    有？）是我本人所有」、「（問：查獲之海洛因來源如何？
    ）是我弟弟羅國楠所藏放的」、「（問：為何在你身上查獲
    ？）是我弟弟給我當本錢，讓我拿去販賣，以便使我能扶養
    兩個女兒」、「（問：從何時開始販賣海洛因？販賣給何人
    ？）我才剛開始販賣即被警方查獲，我只販賣給甲○○」、
    「（問：查獲之海洛因是要販賣給誰？）甲○○在16日23
    時許打電話要向我購買2 兩海洛因以30萬元成交，所以我才
    帶到樓下準備販賣給他」、「（問：羅國楠如何將海洛因交
    付給你？）大約半個月前，其在大陸打電話告訴我閣樓上藏
    放兩包海洛因，要讓我拿去販賣，所賺得利潤全部歸我，而
    我弟弟免費給我是因我要扶養兩個女兒」、「（問：你與甲
    ○○有無任何怨隙仇恨？）我們沒有任何之怨隙仇恨」等語
    ；其復於檢察官初次詢問時坦稱：警詢內容實在等語，又於
    檢察官第二次訊問時坦稱：「我知錯了，我不該收受羅國楠
    的海洛因，之後我就被抓了，羅國楠要我交給「阿朝」的，
    而「阿朝」會拿30萬元給我」等語；故被告於警訊及二次偵
    訊時就扣案之毒品的來源及販賣他人之犯行均為一致之供述
    。
(三)、被告丙○○在本院審理時雖翻異前詞，辯稱：伊不知道包裝
    內是什麼東西，伊只是聽羅國楠之交代而將二包東西交付給
    甲○○，伊沒有販毒云云。惟查，證人甲○○在警方初次訊
    問時，供稱：被警查獲前伊已和被告丙○○約好於17日1 時
    30分許，約在臺北縣永和市○○路、得和路口交易2 兩約75
    公克之海洛因毒品，本次是第一次交易，伊是打（02）0000
    000 之電話號碼與被告丙○○聯絡，警方經伊引導後所查獲
    之女子即是欲販毒給伊之被告丙○○；在警方第二次訊問時
    亦供稱：經過羅國楠的介紹才認識被告丙○○，自86年4 月
    中旬起向丙○○買過2 次安非他命，都是在丙○○家樓下交
    易，後來因俞正遠欲購買安非他命，羅國楠即介紹其兄羅國
    柱於86年5 月中旬約在臺北市○○路月亮西餐廳洽談，雙方
    約定購買海洛因2 兩，每兩13萬元，並交代伊將錢準備好後
    直接找其妹妹丙○○取貨，伊至86年6 月16日籌好錢後，打
    電話給丙○○，丙○○說他哥哥確實有交代，但現在又漲價
    了，每兩為15萬元，並約定17日交易，在尚未完成交易前，
    就為警查獲。另於檢察官訊問時，亦答稱：警詢內容實在等
    語。證人甲○○在本院審理時，雖具結改證稱：「因為警察
    說檢察官要我交出上線來，可以減輕刑責。那時候我就打電
    話給羅國楠，因為我之前有跟羅國楠買過安非他命，那個時
    候羅國楠人在大陸我打給他，我問他說還有沒有上次拿給我
    的東西，羅國楠說有，東西放在家裡，但是他人在大陸。羅
    國楠說他打電話給他的姐姐丙○○，叫丙○○把東西拿下來
    ，我就說你姐姐我又不認識，我只去過兩三次又不熟悉，怎
    麼拿東西？羅國楠就給我他家裡的電話，我打到他家去給他
    姐姐，我就跟被告說東西放在廁所裡，被告問我說是什麼東
    西他找不到，後來我跟他說放在廁所的通風口，被告才找到
    ，被告才拿下來給我，我不知道是什麼東西，我以為是安非
    他命，後來在警察局才知道是海洛因。」、「當時要交出上
    線才能交保，所以筆錄內容有些是我自己想出來的，有些是
    警察教我怎麼講，這樣我才能脫罪。」、「（問：在警察局
    的時候，問你筆錄的警察有無對你刑求？）有，有很多人都
    被打。連我的牙齒都不見了。」、「（問：檢察官問你的時
    候，檢察官有無對你刑求？）沒有。」「我當時還在退藥迷
    迷糊糊的，只想要趕快交保，所以我說的有些不是事實，有
    些人我沒有他們買毒品，像丙○○及俞正遠，我都沒跟他們
    買過。」、「丙○○是因為他之前很看不起我們這些用毒品
    的人，去他們家他的態度都很不好，所以我才會跟警察說他
    有賣毒品給我。」、「（問：你何時又再打電話給丙○○？
    ）是我在他家樓下等很久，我才再打電話給丙○○。一開始
    我打電話給羅國楠，我只說我要上次的東西，還有沒有，他
    說有，我們沒有談到價格，因為我們每一次交易的價格都差
    不多，一個安非他命1 公斤要15萬。」、「（問：你這次有
    無跟羅國楠說你要的數量？）我跟他說跟上次一樣的東西要
    兩個，意思是我要安非他命要2 公斤。」、「（問：以你跟
    羅國楠交易的方式，這次你要交多少錢給他？）要30萬。」
    、「（問：羅國楠在電話中有答應說有這些東西要給你嗎？
    ）有。他說他人在大陸，他打電話叫他姐姐拿給我，叫我到
    他家樓下。」、「（問：後來為何會打電話給丙○○？因為
    我等了很久都沒有看到丙○○下來，我再打電話給羅國楠，
    他就跟我說他家的電話，還有東西放在哪裡，我就打電話給
    他姐姐，他說什麼東西他找不到，我就跟他說放在哪裡。後
    來他找到了，我就叫他拿下來。」、「（問：你在他家等了
    多久，丙○○才拿東西下來？）有一陣子，警察不耐煩才叫
    我打電話給他。」、「（問：你在電話中跟丙○○說了什麼
    ？）我只說東西放在廁所通風口，羅國楠叫他去拿給我。其
    他都沒有說。」、、「（問：你被警察查獲後打過幾次電話
    給丙○○？）好像只有一通或兩通。」、「（問：另一通通
    話內容為何？）第一通電話是說東西在通風口，第二通是叫
    他快一點。」、「（問：你剛才說檢察官有跟你說交出上線
    可以交保，是何時跟你說的？）是在警察局做完筆錄之後送
    回地檢署，我記得是到檢察官的辦公室。警詢筆錄已經都做
    完」等語。按被告以外之人於偵查中向檢察官所為之陳述，
    除顯有不可信之情況者外，得為證據；再按被告以外之人於
    檢察事務官、司法警察官或司法警察調查中所為之陳述，與
    審判中不符時，其先前之陳述具有較可信之特別情況，且為
    證明犯罪事實存否所必要者，得為證據；刑事訴訟法第159
    條之1 第2 項、同法第159 條之2 分別定有明文。本件證人
    甲○○在本院審理時所為之陳述，與其在司法警察調查及檢
    察官前之陳述不符（詳如上述），然按諸經驗法則，證人於
    被警查獲之初次供詞，距離案發時間較近，且尚無與被告等
    人有勾串之虞，較之事隔多年後翻異之詞，自較可採。且證
    人甲○○在警詢時對與如何被告丙○○交易買入毒品之接洽
    經過交代詳細，若非真有其事，焉能編撰如此鉅細靡遺之交
    易過程。證人甲○○雖在本院審理時改稱：是因丙○○以前
    看不起伊，所以伺機報復，當時正吸食毒品還在退藥當中所
    以迷迷糊糊，警方有打斷伊牙齒刑求，並要求供出上線換取
    交保云云。惟查，證人甲○○若果真因吸食毒品後精神狀態
    不佳，則其如何能清楚記憶丙○○曾看不起他，要伺機報復
    ，顯與常情不符。且證人甲○○自承在檢察官訊問前已完成
    上開警詢筆錄，則檢察官如何能以允之讓其交保等條件利誘
    甲○○在警詢時做出對被告丙○○不利之陳述。證人甲○○
    雖稱遭警方刑求等語，然其在檢察官詢問時，已無受刑求之
    威脅下，既未向檢察官表明受刑求，亦堅稱在警詢時之筆錄
    內容實在，難信其所稱因遭警方刑求故為不利於被告之證詞
    等語為真實。且證人甲○○在本院審理時具結稱：伊曾向羅
    國楠買安非他命，所以打電話給羅國楠要上次一樣的東西，
    羅國楠即交代被告丙○○交付被查獲之二包東西，打開後才
    知是海洛因。查安非他命及海洛因之價格、品質、交易術語
    皆有不同，在販賣毒品之交易雙方應知之甚詳，證人甲○○
    倘若曾與羅國楠電話聯絡約明是要買入安非他命2 公斤之數
    量，羅國楠斷無可能交代其妹即被告丙○○交付甲○○2 兩
    海洛因之理；且證人甲○○所陳述當日與羅國楠、丙○○電
    話聯絡之次數、時間、內容、經過、等細節，均與被告丙○
    ○所為之陳述大有出入，難以認其所述為真，應認其在本院
    審理時所為之證述，係為袒護被告丙○○所為之證詞，不足
    採信，其在司法警察前所為之陳述，既有前開特別可信之情
    況，應認該等陳述較為真實，其在檢察官前所為之陳述，亦
    無顯有不可信之情況，均得採為證據。據此，證人甲○○上
    開在警詢及偵查時供述已與被告丙○○約定買入扣案之海洛
    因一節，可信為真實，參以被告丙○○於警訊及偵查時亦自
    白扣案毒品海洛因是羅國楠提供伊販賣給甲○○之用等語，
    應認該自白與事實相符，堪以採信，被告丙○○在本院審理
    時所為之翻異之詞係事後卸責之詞，不足採信。本案事證明
    確，被告意圖營利販賣毒品海洛因之犯行甚明。
三、查被告行為後，毒品危害防制條例業於87年5 月20日經總統
    修正公佈名稱及全文，於88年4 月15日生效，原肅清煙毒條
    例第5 條第1 項販賣毒品罪改列為毒品危害防制條例第4 條
    第1 項，而其法定刑亦由死刑或無期徒刑，修正為死刑或無
    期徒刑，處無期徒刑者得併科新台幣1000萬元以下之罰金，
    比較修正前後，以修正前之舊法較有利於被告，依刑法第2
    條第1 項但書規定，應適用修正前之肅清煙毒條例。按海洛
    因係肅清煙毒條例第2 條所稱之毒品。再按所謂之販賣毒品
    罪，不以販入之後復行賣出為要件；祇須以營利為目的，販
    入或賣出，有一於此，即已成立。因此行為人持有毒品，有
    以主觀上營利售賣意圖而販入毒品，其雖未及賣出，仍應論
    以販賣毒品罪既遂罪責；或非以營利售賣意圖而販入，或因
    其他原因而持有毒品罪，嗣起意圖利售賣，著手於販賣行為
    未及賣出，即應成立販賣毒品未遂罪責（最高法院90年度台
    上字第2046號判決意旨可資參照）。核被告丙○○所為，係
    犯肅清煙毒條例第5 條第1 項、第6 條之販賣毒品未遂罪。
    其販賣毒品未遂罪部分，得按販賣毒品既遂罪之刑減輕之。
    。爰審酌被告丙○○犯罪動機係為販賣海洛因毒品牟利，雖
    未及賣出即經查獲，然其意圖販賣之毒品海洛因淨重多達75
    .41 公克，對他人身心健康可能造成的戕害程度甚大，並犯
    後仍否認扣案物品為其所販賣等態度等一切情狀，量處如主
    文所示之刑。扣案之海洛因2 包（共淨重75.41 公克，空包
    裝重1.73公克），及內含海洛因殘渣袋3 個（其海洛因殘渣
    量微無法秤重，且無法與外袋析離）均係屬查獲之毒品，應
    依肅清煙毒條例第12條之規定，沒收銷燬之。至於扣案之琺
    碼磅秤1 台、分裝夾鏈袋139 個，被告否認為其所有，亦無
    其他證據證明為被告所有及供本件犯罪所用，爰不予宣告沒
    收，併此陳明。
據上論斷，應依刑事訴訟法第299 條第1 項前段、肅清煙毒條例
第5 條第1 項、第6 條、第12條、刑法第11條前段、第2 條第1
項但書、第26條前段，判決如主文。
本案經檢察官徐名駒到庭執行職務。
中　　華　　民　　國　　94　　年　　7 　　月　　22　　日
                  刑事第18庭  審判長法　官  連育群
                                    法　官  楊志雄
                                    法　官  邱育佩
以上正本證明與原本無異
如不服本判決應於送達後10日內向本院提出上訴狀
                                    書記官　林貴卿
中　　華　　民　　國　　94　　年　　7 　　月　　28　　日
附錄本案論罪科刑法條全文：
肅清煙毒條例第5條
販賣﹑運輸﹑製造毒品﹑鴉片或麻煙者，處死刑或無期徒刑。販
賣﹑運輸﹑製造抵癮物品或販賣﹑運輸罌粟種子者，處無期徒刑
或7 年以上有期徒刑，得併科新臺幣20萬元以下罰金。
販賣﹑運輸﹑製造專供製造或施用煙毒之器具者，處1 年以上7
年以下有期徒刑，得併科新臺幣20萬元以下罰金。
意圖製造鴉片而栽種罌粟者，處死刑或無期徒刑。
肅清煙毒條例第6條
前條之未遂犯，罰之。
